臺灣橋頭地方法院民事裁定
108年度消債清字第17號
聲請人即債  柯志強  
務人                  
代  理  人  孫大昕  法扶律師
上列當事人因消費者債務清理事件聲請清算，本院裁定如下：
    主  文
聲請人柯志強自民國一百零八年八月二十三日下午四時起開始清
算程序。
命司法事務官進行本件清算程序。
    理  由
一、聲請意旨略以：聲請人即債務人柯志強前向金融機構辦理消
    費借貸、信用卡契約等，致積欠無擔保債務計新臺幣（下同
    ）1,008,135元，因無法清償債務，乃於民國107年11月間向
    本院聲請前置調解，惟因無法負擔債權人所提還款方案，而
    於107年12月13日調解不成立，因聲請人有不能清償債務或
    有不能清償之虞，復未經法院裁定開始更生程序或宣告破產
    ，爰依法聲請准予裁定清算等語。
二、按「債務人不能清償債務或有不能清償之虞者，得依本條例
    所定更生或清算程序，清理其債務。」消費者債務清理條例
    （下稱消債條例）第3條定有明文。衡以消費者與金融機構
    間債之關係之發生，係依契約自由原則及相互間之信賴為基
    礎，此為社會經濟活動得以維繫及發展之重要支柱，債務人
    經濟窘迫，固不應任其自生自滅，債權人一方之利益，仍不
    能因之摒棄不顧。是債務人於協商程序中，自應本於個人實
    際財產及收支狀況，依最大誠信原則，商討解決方案。如終
    究不能成立協商，於聲請更生或清算時，法院審酌上開條文
    所謂「不能清償或有不能清償之虞」，自宜綜衡債務人全部
    收支、信用及財產狀況，評估是否因負擔債務，而不能維持
    最基本之生活條件；所陳報之各項花費，是否確屬必要性之
    支出；如曾有協商方案，其條件是否已無法兼顧個人生活之
    基本需求等情，為其判斷之準據。
三、經查：
  ㈠聲請人前向各金融機構辦理消費貸款、信用卡契約等，致現
    積欠無擔保債務至少1,008,135元，前即已因無法清償債務
    ，而於107年11月間向本院聲請前置調解，因無法負擔債權
    人所提還款方案而於107年12月13日調解不成立等情，此有
    債權人清冊、財團法人金融聯合徵信中心前置協商專用債權
    人清冊、信用報告、調解筆錄等件在卷可稽【見本院107年
    度司消債調字第260號卷（下稱消債調卷）第5頁、第7至9頁
    、第12至13頁、第31至33頁】，堪信為真實。
  ㈡聲請人現因身障而無業，每月僅領取身心障礙補助4,872元、
    低收入戶補助6,115元及租金補助3,200元，其名下無財產，
    105至107年度皆無申報所得，現未投保勞工保險投保等情，
    此有財產及收入狀況書明書、勞工保險被保險人投保資料表
    、綜合所得稅各類所得資料清單及財產資料歸屬清單、領取
    補助之存摺內頁影本、低收入戶及身心障礙證明、收入切結
    書等件附卷可證（見消債調卷第4至5頁、第10至15頁、第17
    頁、本院卷第14至15頁、第26頁）。則查無聲請人有其他收
    入來源，佐以聲請人已提供客觀上非不可採信之收入證明，
    則以聲請人主張之收入來源，應全非虛罔，是聲請人既因身
    障而謀生能力尚有不足，以每月領取身障補助4,872元、低
    收入戶補助6,115元、租金補助3,200元，共14,187元作為核
    算其現在償債能力之基礎，應較能反映真實收入狀況。
  ㈢至聲請人個人日常生活必要費用部分，審酌聲請人負債之現
    況，基於社會經濟活動之互賴及誠信，該日常生活所需費用
    ，自應節制開支，不得有超越一般人最低生活標準之享受，
    否則反失衡平，本院依消債條例第64條之2第1項，參酌108
    年度高雄市最低生活費標準13,099元之1.2倍為15,719元，
    則聲請人每月最低生活費除有特殊情形並有證據證明者外，
    自宜以此為度，始得認係必要支出。聲請人自陳每月必要支
    出為14,759元，低於上開標準，應屬可採。
  ㈣綜上所述，以聲請人現每月收入14,187元為其償債能力基準
    ，扣除其每月個人必要生活費用14,759元後已無所餘，無法
    清償目前負債總額1,008,135元，堪認聲請人確有不能清償
    債務或有不能清償之虞之情事。從而，聲請人主張已不能清
    償債務，聲請本院准予清算，依所舉事證及本院調查結果，
    即無不合。
四、末按「法院開始清算程序之裁定，應載明其年、月、日、時
    ，並即時發生效力。」、「法院裁定開始更生或清算程序後
    ，得命司法事務官進行更生或清算程序，必要時得選任律師
    、會計師或其他適當之自然人或法人一人為監督人或管理人
    。」，消費者債務清理條例第83條第1項、第16條第1項分別
    定有明文。本件聲請人其目前收入及財產狀況，不能履行債
    務，未償之債務亦屬不能清償，有如上述。從而，聲請人聲
    請清算，洵屬有據，應予准許，爰命司法事務官進行本件清
    算程序。
五、依消費者債務清理條例第11條第1項、第83條第1項、第16條
    第1項，裁定如主文。
中　　華　　民　　國　 108　　年　　8 　　月　　23　　日
              　　民事庭　法　官　李姝蒓
以上正本係照原本作成。
本裁定已於108年8月23日下午4時公告。
本裁定不得抗告。
中　　華　　民　　國　 108　　年　　8 　　月　　23　　日
  　                      書記官　郭南宏